【裁判字號】    95,訴,3159
【裁判日期】    951026
【裁判案由】    清償借款
【裁判全文】
臺灣高雄地方法院民事判決              95年度訴字第3159號
原      告  臺灣中小企業銀行股份有限公司
法定代理人  丁○○
訴訟代理人  丙○○
被      告  乙○○
            甲○○
上列當事人間請求清償借款事件，本院於中華民國九十五年十月
十九日言詞辯論終結，判決如下：
    主    文
被告應連帶給付原告新臺幣壹佰拾伍萬捌仟捌佰肆拾伍元，及
如附表所示之利息暨違約金。
訴訟費用由被告連帶負擔。
    事實及理由
一、原告起訴主張：被告乙○○於民國93年8 月4 日邀同被告甲
    ○○為連帶保證人，與原告簽訂中期擔保消費借貸及連帶保
    證契約，向原告借款新臺幣（下同）500,000 元，雙方並約
    定借款期間自93年8 月9 日起至100 年3 月3 日止，前開借
    款之利息按原告銀行放款基準利率加碼年利率9.72% 計算（
    違約當時為3.59% ＋9.72% ＝13.31 %） ，被告應按月分期
    攤還本息，如未依約按期清償本息時，全部借款視為到期，
    被告除應給付按上開利率計算之利息外，並應加給其逾期在
    6 個月以內者，按上開利率10% ，逾期在6 個月以上者，按
    上開利率20 %計算之違約金。另被告於94年3 月3 日邀同被
    告甲○○為連帶保證人，與原告簽青年創業貸款消費借貸及
    連帶保證契約，向原告借款新臺幣（下同）1,000,000 元，
    雙方並約定借款期間自94年3 月3 日起至100 年3 月3 日止
    ，前開借款之利息按原告銀行二年期定期儲金機動利率加碼
    年利率1.45% 之優惠計算，如有違約並應加計年利率1.0%計
    算（違約當時為1.69% ＋1.45% ＋1.0%＝4.14 %），被告應
    按月分期攤還本息，如未依約按期清償本息時，全部借款視
    為到期，被告除應給付按上開利率計算之利息外，並應加給
    其逾期在6 個月以內者，按上開利率10% ，逾期在6 個月以
    上者，按上開利率20 %計算之違約金。詎被告上開借款分別
    自95年7 月10日、95年6 月4 日起即未按月攤還本息，分別
    尚欠原告借款本金404,771 元、954,074 元未為清償，迭經
    原告催討亦未獲置理。為此，乃依消費借貸及連帶保證之法
    律關係，提起本件訴訟，並聲明求為判決如主文第1 項所示
    等語。被告2 人到庭坦承：承認原告之請求，惟現無力償還
    等語。
二、經查，原告主張之前揭事實，業據其提出借據及授信約定書
    、青年創業貸款契約及授信約定書、利率變動表、被告授信
    繳款明細表等各1 份為證。而被告2 人到庭坦承：承認原告
    之請求等語在卷，經本院調查證據之結果，應堪信原告上開
    主張為真實。
三、按「稱消費借貸者，謂當事人一方移轉金錢或其他代替物之
    所有權於他方，而約定他方以種類、品質、數量相同之物返
    還之契約。」，「借用人應於約定期限內，返還與借用物種
    類、品質、數量相同之物。」，另「當事人得約定債務人不
    履行債務時，應支付違約金。」，民法第474 條第1 項、第
    478 條前段及第250 條第1 項分別定有明文。次按「數人負
    同一債務，明示對於債權人各負全部給付之責任者，為連帶
    債務。」，民法第272 條第1 項亦訂有明文，而所謂連帶保
    證債務，係指保證人與主債務人負同一債務，對於債權人各
    負全部給付之責任者而言（最高法院45年度台上字第1426號
    民事判例意旨參照）；又「連帶債務之債權人，得對於債務
    人中之一人或數人，或其全體，同時或先後請求全部或一部
    之給付。連帶債務未全部履行前，全體債務人仍負連帶責任
    。」，且「保證債務，除契約另有訂定外，包含主債務之利
    息、違約金、損害賠償及其他從屬於主債務之負擔。」，民
    法第273 條及第740 條復分別定有明文。本件被告乙○○既
    分別自95年7 月10日、95年6 月4 日起，分別尚欠原告借款
    本金404,771 元、954,074 元未為清償；又被告甲○○為本
    件借款之連帶保證人，揆諸前揭法律規定與最高法院民事判
    例意旨所示，被告甲○○自應負上開借款之連帶清償責任。
    從而，原告依消費借貸及連帶保證之法律關係，求為判決被
    告應連帶給付原告如主文第1 項所示之本金、利息暨違約金
    等語，於法洵屬有據，所訴應予以准許。
四、據上論結：本件原告之訴為有理由，依民事訴訟法第85條第
    2 項，判決如主文。
中    華    民    國    95    年    10    月    26    日
                  民事第七庭  法  官  柯盛益
上為正本，係照原本作成
如不服本判決，應於送達後20日內，向本院提出上訴狀並表明上
訴理由，如於本判決宣示後送達前提起上訴者，應於判決送達後
10日內補提上訴理由書（須附繕本）。
中    華    民    國    95    年    10    月    26    日
                              書記官  劉法萱
附表：
┌─┬─────┬─────┬──────┬───┬────────────────┐
│編│借款金額（│尚欠金額  │借 款 日 期 │利 率 │利息 (自下列│違約金 (自下列之起│
│號│元）      │（元）    │借 款 期 限 │（％）│之日起至清償│至清償日止，其逾期│
│  │          │          │            │（違約│日止，按左列│6 個月以內者，按左│
│  │          │          │            │當時）│利率計算)   │列利率10% ；逾期超│
│  │          │          │            │      │            │過6 個月以上者，按│
│  │          │          │            │      │            │左列利率20％計算）│
├─┼─────┼─────┼──────┼───┼──────┼─────────┤
│1 │  500,000 │   404,771│93.08.09. 起│13.31 │95年07月10日│   95年08月11日   │
│  │          │          │100.08.09.止│      │            │                  │
├─┼─────┼─────┼──────┼───┼──────┼─────────┤
│2 │1,000,000 │  954,074 │93.03.03. 起│4.14  │95年06月04日│   95年07月05日   │
│  │          │          │100.03.03.止│      │            │                  │
└─┴─────┴─────┴──────┴───┴──────┴─────────┘


司法院資訊處製作；財團法人民間司法改革基金會備份。
